【裁判字號】    94,上訴,4215
【裁判日期】    950217
【裁判案由】    毒品危害防制條例
【裁判全文】
臺灣高等法院刑事判決                94年度上訴字第4215號
上  訴  人  臺灣臺北地方法院檢察署檢察官
上  訴  人
即  被  告  甲○○（原名王豊裕）
選任辯護人  黃重鋼律師
            林詠嵐律師
上列上訴人因毒品危害防制條例案件，不服臺灣臺北地方法院
94年度訴字第395號，中華民國94年10月18日第一審判決（起訴
案號：臺灣臺北地方法院檢察署93年度偵字第21075號），提起
上訴，本院判決如下：
    主  文
原判決撤銷。
甲○○轉讓第二級毒品，未遂，處有期徒刑拾月，扣案之第二級
毒品MDMA拾玖顆（驗餘淨重拾點柒伍公克）沒收銷燬；又轉讓
第三級毒品，處有期徒刑柒月，第三級毒品K他命拾瓶（驗餘淨
重柒點零壹公克）沒收。應執行有期徒刑壹年月，扣案之第二
級毒品MDMA拾玖顆（驗餘淨重拾點柒伍公克）沒收銷燬，第三
級毒品K他命拾瓶（驗餘淨重柒點零壹公克）沒收。
    事  實
一、甲○○明知MDMA及K他命，分別係毒品危害防制條例所列管
    之第二級與第三級毒品，未經許可不得擅自轉讓他人施用，
    竟基於意圖轉讓MDMA（俗稱搖頭丸)及K他命之犯意，於民國
    （下同）93年8月初，在台北市○○○路DJ PUB舞廳向不詳
    姓名年籍，綽號「阿興」之成年男子以新臺幣（下同）一萬
    八千元之價格購買MDMA五十顆（每顆二百元）及K他命十瓶
    （每瓶八百元）後，即自行在不詳時間地點多次施用MDMA共
    六顆（施用部分由檢察官另案偵辦），同年月八日，因服役
    在即欲前往參加朋友生日聚會，且友人李政哲因接獲綽號「
    胖哥」之電話，謂與人發生衝突，而要其過去幫忙，乃於同
    日下午七點攜帶所剩之MDMA44顆及十瓶K他命在台北市○○
    ○路統領百貨前與李政哲及林志遠會合，並搭乘李政哲駕駛
    之6T-5525黑色自小客車驅車前往台北市○○○路94號對面
    馬路前等待，意欲幫忙助勢，在等待中，甲○○即在車上自
    行打開K他命一瓶施用，用畢後，並將該瓶K他命無償轉讓供
    李政哲施用一次。嗣甲○○等三人於同日21時許，為警在臺
    北市南港區○○○路94號對面馬路車道查獲，並扣得其所有
    之MDMA44顆（共分綠色及黃色藥錠，綠色取四顆，黃色取一
    顆，綠色總淨重11.70公克，取1.08公克，黃色總淨重0.27
    公克，取0.14公克，均鑑驗用罄，各餘10.62公克及0.13公
    克，驗餘淨重合計10.75公克）、K他命拾瓶（總淨重7.16公
    克，共取0.15公克鑑驗用罄，驗餘淨重7.01公克）。
二、案經臺北市政府警察局信義分局報請臺灣臺北地方法院檢察
    署檢察官偵查起訴。
    理  由
一、訊據被告甲○○坦承於93年8月8日在臺北市南港區○○○路
    94 號前面馬路車道在車上施用第三級毒品K他命，另李政哲
    亦於其施用K他命後，自行無償取之施用，惟否認係其無償
    提供，並辯稱伊施用K他命後，將K他命放在前面，有叫他不
    要動K他命，後來睡著了，伊並未同意李政哲施用K他命；另
    原審中供陳：於查獲前一個月即約93年7月上旬，在臺北市
    ○○○路四段「神旺飯店」，先後3次同時無償轉讓MDMA及K
    他命予二名不詳姓名年籍之友人施用之事實，係伊編造，並
    無其事，並否認之前曾無償提供毒品予李政哲施用云云，然
    查被告於本院調查中，已坦承伊當兵前，想去玩，所以帶著
    所買之MDMA及K他命要到神旺飯店與在舞廳認識之朋友去玩
    ，這些人約有三、四人，伊不知道姓名及住址，也無法聯絡
    他們，我先出錢，到飯店才要向他們收錢；於審理中亦供承
    ：這些人之前可以聯絡他們，後來把他們電話丟掉了，所以
    無法聯絡，上開毒品係於93年8月初以一萬八千元買的，
    MDMA 每顆200元，買了五十顆，K他命10瓶每瓶800元，被查
    獲前已用掉一部分，足見上開二、三級毒品被告購買後確有
    意將毒品移轉他人。惟被告究竟係有償出售販賣或與他人合
    資購買或係無償轉讓並無明確證據證明。依被告於本院調查
    中所辯，被告係與在舞廳認識之朋友約好去玩約三、四人，
    不知其姓名住址，也無法聯絡，則其所謂與之合購之事，自
    無事前合意可言，則其稱先出錢買，到飯店才向他們收錢，
    顯與事實不符，不足採信；而依「罪疑惟輕」原則，被告雖
    有移轉毒品所有權之意思，惟並無證據證明其有意圖營利之
    犯意，則被告係以轉讓之犯意，應昭然若揭，故被告係以轉
    讓二、三級毒品之犯意而攜帶上開毒品，應堪認定。再被告
    於93年8月8日在臺北市○○○路94號對面馬路，在車上轉讓
    三級毒品與李政哲施用一次之事實，亦據被告於本院審理中
    供陳如上，並經李政哲於原審另案審理中供陳在卷（原審卷
    第40頁），而李政哲之尿液檢驗，經查有K他命之反應，亦
    有臺灣尖端先進生技醫藥股份有限公司禁用藥物檢驗報告及
    臺北市政府警察局信義分局煙毒麻藥案件尿液委驗單影本各
    一件附本院卷可稽（本院卷第52及第53頁），足見被告所供
    稱李政哲於其時地有施用其K他命之事屬實，雖被告應辯護
    人之訊問供稱其已睡著並未同意其取用，係李政哲自己取用
    云云，然查被告於偵查中自己供承：是哲哲（即李政哲）拿
    過去用，哲哲在前應有抽K。對檢察官問：你知道他們拿你
    的K去抽為何不阻止？被告答稱：有（見偵查93偵字第21075
    號卷第75頁），與本院辯稱：伊已睡著了云云，並不相符，
    參以被告與李政哲仍坐在同一狹窄之車輛上，李政哲又係取
    用被告以每瓶八百元所購之K他命，果非被告同意，李政哲
    斷不敢自行取用之理，自以被告並不反對其取用，即有轉讓
    意思之認定，符合經驗法則，是其辯稱不知道其取用云云，
    自屬諉責之詞，而難採信。又本件扣案之毒品MDMA44顆、K
    他命10瓶經送鑑定後，確含第二級毒品MDMA及第三級毒品K
    他命成分，有內政部警政署刑事警察局93年9月21日刑鑑字
    第0930167085號鑑驗通知書1紙在卷足憑（參93年度偵字第
    21075號卷第87至88頁）。又被告於原審法院審理時供稱：
    「（每次都施用多少？）MDMA一次1到3顆，K他命則1到2瓶
    。」參以本件扣案之毒品均超過被告一次施用毒品之份量數
    倍至數十倍之多，若僅供自己施用，自不至一次攜帶如此大
    量之毒品出門在外之理。再被告亦自承攜帶上開二、三級毒
    品要去與舞廳認識之朋友玩使用，足見其確有轉讓之犯意已
    如上述，是被告有轉讓二、三級毒品之犯行，堪予認定，應
    予依法論處。
二、核被告所為，係犯毒品危害防制條例第8條第2項、第3項之
    轉讓第二級毒品、轉讓第三級毒品罪。被告轉讓第二級毒品
    MDMA犯行並無證據證明業已轉讓他人完成，為未遂犯，應依
    刑法第26條前段減輕其刑。又其轉讓未遂前之低度持有行為
    應為轉讓未遂之高度行為所吸收不另論罪。再其轉讓三級毒
    品K他命與李政哲施用一次行為為既遂。另毒品危害防制條
    例並不處罰其低度之持有三級毒品行為，故不論罪。又被告
    轉讓未遂而持有之上述第二級毒品MDMA淨重已達10公克以上
    ，已符合行政院93年1月7日院臺法字第0930080551號令訂定
    之「轉讓持有毒品加重其刑之數量標準」第2條第2款第二級
    毒品之規定，應依毒品危害防制條例第8條6項之規定加重其
    刑並先加後減。按所謂販賣毒品，雖不以事後是否果有得利
    為要件，但仍須以營利之意思，而有販入或賣出之行為，方
    足構成，倘始終無營利之意思，縱以購入原價或低於原價有
    償讓與他人，僅屬轉讓範疇，自難謂為販賣行為（最高法院
    84年度臺上字第6169號判決可資參照）。公訴人雖以證人李
    政哲於偵查時之證詞，認被告所為係犯同條例第4條第2項、
    第3項販賣第二級、第三級毒品罪嫌，然此為被告所堅詞否
    認，且證人李政哲於原審法院訊問時證稱：「（被告是否有
    販賣K他命或搖頭丸給你？）沒有。」等語，又證人李政哲
    亦於警訊時否認被告有販賣第二級毒品、第三級毒品之事實
    ，有該勘驗筆錄在原審卷存卷可憑，其於原審法院審理時承
    認勘驗筆錄所記載的並沒有錯，是其於偵查中就此之陳述顯
    有瑕疵，自不足採為不利被告之認定。至公訴人雖認被告承
    認毒品超過自己施用的量甚多，所以購買毒品之目的是為了
    販賣，然參酌本件卷證並無證據證明被告以何價錢販賣毒品
    ，亦無證據足認被告轉讓毒品主觀上有何賺取價差營利之意
    思，亦無從執此認定被告涉有販賣毒品罪嫌。惟因販賣與轉
    讓毒品之基本社會事實同一，起訴法條應予變更。再被告轉
    讓三級毒品K他命予李政哲施用部分，公訴人雖漏未論及，
    惟與起訴論罪之犯罪事實屬一罪之關係，本院自得併予審理
    ，併此述明。原審予以依法論科固非無見，惟原審判決竟依
    據被告在審判中之自白為惟一證據即認定被告基於概括犯意
    ，於93年7月上旬，在臺北市○○○路○段「神旺飯店」，
    先後3次同時無償轉讓MDMA及K他命予兩名不詳姓名年籍之友
    人施用；又依據證人李政哲於警訊中不明確之證述為惟一證
    據即認定有連續同時無償轉讓提供友人李政哲施用多次二、
    三級毒品（均詳後述），其犯罪事實認定已有違誤；又對已
    起訴查獲之事實部份，則未予裁判，亦有已受請求之事項，
    未予裁判之違；再第三級毒品K他命10瓶原判決認定依毒品
    危害防制條例第19條第1項沒收，論罪法條欄漏未引用該條
    文，亦有未當，被告上訴否認犯罪，固無足採，公訴人上訴
    主張被告顯有營利之意圖云云，亦無非推測之詞，並無足採
    ，其上訴均無理由，惟原判決有上述之違誤，亦屬無可維持
    ，應予撤銷改判，爰審酌被告及其智識程度、犯罪之動機、
    手段明知毒品足以殘害人之身體健康，竟仍欲無償轉讓他人
    施用，危害甚深，且犯後未見悔意等一切情狀，分別量處如
    主文第二項所示之刑，並定其應執行為有期徒刑一年三月以
    示懲儆。扣案之第二級毒品。MDMA39顆（原44顆，抽樣5顆
    磨碎混合鑑驗用罄，驗後餘重10.75公克），依毒品危害防
    制條例第18條第1項前段沒收銷燬之。第三級毒品K他命10瓶
    （驗後餘重7.01公克）係被告所有業據其供陳在卷，且係供
    犯罪所用之物，應依同條例第19條第1款前段沒收（因依同
    條例第18條第1項前段規定查獲之第三級毒品沒入銷燬之，
    屬行政罰之處分，故本件此部分應依同條例第19條第1項前
    段沒收）。另扣案之分裝袋8個、安非他命吸食器1組，無證
    據足認係被告所有，亦非本件被告所犯轉讓毒品犯行所用之
    物，不予宣告沒收。
三、原審判決就未起訴之犯罪事實即甲○○明知MDMA及K他命，
    分別係毒品危害防制條例所列管之第二級與第三級毒品，未
    經許可不得擅自轉讓他人施用，竟基於意圖轉讓MDMA（俗稱
    搖頭丸）及K他命之概括犯意，於民國（下同）92年間起，
    在臺北市○○○路DJ PUB舞廳向不詳姓名年籍，綽號「阿興
    」之成年男子，購買不詳數量之MDMA及K他命後，連續同時
    無償轉讓提供友人李政哲施用多次；又基於同前之概括犯意
    ，於93年7月上旬，在臺北市○○○路○段「神旺飯店」，
    先後３次同時無償轉讓MDMA及K他命予兩名不詳姓名年籍之
    友人施用云云，因認被告有上開罪嫌云云，惟查原審以：證
    人李政哲於檢察官偵訊時及本院審理時雖證稱被告並未提供
    毒品供伊施用云云，然以證人李政哲於警詢時供稱：「有時
    我若剛好沒有搖頭丸，甲○○會提供搖頭丸請我」（93年度
    偵字第20175號卷第13頁參照）經查：本院勘驗證人李政哲
    於93年8月9日之警訊錄音帶2捲及同日偵訊之錄影光碟片1張
    ，訊問均係採一問一答之方式，錄音、錄影均連續；證人李
    政哲於警訊時證稱：「因為我們有時候就是有認識就會請來
    請去，互相，他請我、我請他。（互相？那如果他沒有的話
    ？你會不會請他？）沒有？那就給他。（我不是說你賣，是
    你沒有的話，譬如說甲○○他？）沒有，我們是一起出錢買
    。一起出錢買，一起出錢來買，他會跟我說。（那如果說甲
    ○○他跟那個藥頭買，你剛好又沒錢？）你是說多的是不是
    ？就沒有帶到錢... （我說這個期間啦！有沒有過？）有。
    （有是不是？那他都不會跟你拿錢喔？）我們都那麼認識了
    。（那麼大方喔？）我們認識很久了。（對啊！他就是請你
    就對了？）也沒有請我啊！我有時候也請別人，互相啊！他
    沒錢的時候我也是互相請。（那你有沒有拜託他去幫你買？
    或者他拜託你去幫他買？買了之後再算？）因為有時候藥頭
    我們也是... （一個人先買了，然後拿回來看怎麼樣再跟你
    算就對了？）對，就互相就對了，我們沒有說誰請誰啦！」
    等語（參本院94年9月30日勘驗筆錄第19至20頁）。雖證人
    李政哲前揭陳述，屬審判外之言詞陳述，原不得作為證據，
    惟該陳述係於司法警察依刑事訴訟法第95條告知訴訟上之權
    利後所為，且於受訊問後經給閱無訛始簽名於筆錄，此觀該
    筆錄自明，且證人亦當庭表示：「勘驗筆錄所記載的並沒有
    錯。」等語（參本院94年10月4日審判筆錄第8頁）是證人李
    政哲之上述陳述並無顯有不可信之情況，且被告對於證人於
    本院之證述亦當庭表明無意見，是證人李政哲於警訊時所為
    之供述雖與其於本院審理時之陳述不符，惟因其於警訊時之
    供述具有較可信之特別情況，且為證明被告犯罪事實存否所
    必要者，故依刑事訴訟法第159條之2得為證據，即警訊之供
    述應認屬傳聞證據之例外，而有證據能力。況衡之常情，證
    人於警詢及檢察官偵查之供述，距事實發生之時較近，記憶
    當更為清晰，且甫經逮捕並解送檢察官，較少權衡利害得失
    、受他人干預或相互勾串供詞，比之事後翻異之言，理應更
    為可採，故在無其他事證可證明其嗣後更異之詞與事實更為
    相符時，自不得任意捨棄其初供不採。而認定被告有轉讓多
    次二、三級毒品於李政哲之事，又以被告於審判中之自白為
    惟一證據而認被告有三次同時轉讓二、三級毒品於不詳姓名
    年籍友人施用，然查：
  (一)證人李政哲於警訊筆錄自始自終均未能明確指證被告於何時
    ，何地轉讓何種毒品供伊施用，僅因訊問之警察，一再訊以
    是否在某特殊情形下例如剛好沒有……而請來請去「互相」
    等語，而認定其有同時轉讓二、三級毒品之犯行，此種訊問
    並無特定之時、地、及轉讓毒品之種類，尚難遽認有此犯行
    ，況證人李政哲就此問題亦曾表示「不會請」等語，原審未
    予審酌其真意為何（見原審卷第92至第93頁）即逕認被告有
    此犯行，尚嫌速斷；再被告自始至終亦否認有此轉讓之犯行
    ，不能因被告於原審庭訊中曾供稱對證人李政哲證述無意見
    ，即認定其承認有此犯行，亦即自否認轉換為承認犯行，是
    此部分之認定自與證據法則不合，且不能以此認定被告有多
    次同時無償轉讓二、三級毒品之犯行。
  (二)關於93年7月上旬，在「神旺飯店」先後三次轉讓二、三級
    毒品與兩名不詳姓名年籍友人之事，除被告之於原審審判中
    自白外，並無任何之證據資為佐證，此部分認定顯與刑事訴
    訟法第156條第1項規定相違背，其認定犯罪事實，亦有違誤
    。
  (三)此二部分犯罪事實，未據公訴人起訴，且與前開論罪事實原
    審認有連續犯及想像競合犯關係，屬裁判上一罪，爰不另為
    無罪判決之諭知。
據上論斷，應依刑事訴訟法第369條第1項前段、第364條、第300
條、第299條第1項前段，毒品危害防制條例第8條第2項、第3項
、第6項、第18條第1項前段、第19條第1項前段，刑法第11條前
段、第26條前段、第51條第5款，判決如主文。
本案經檢察官呂丁旺到庭執行職務。
中    華    民    國    95    年    2     月    17    日
                  刑事第十八庭審判長法  官  溫耀源
                                      法  官  邱同印
                                      法  官  周政達
以上正本證明與原本無異。
如不服本判決，應於收受送達後十日內向本院提出上訴書狀，其
未敘述上訴之理由者並得於提起上訴後十日內向本院補提理由書
（均須按他造當事人之人數附繕本）。
                                      書記官  高柑柏
中    華    民    國    95    年    2     月    20    日
附錄：本案論罪科刑法條全文
毒品危害防制條例第8條
轉讓第一級毒品者，處1年以上7年以下有期徒刑，得併科新臺幣
1百萬元以下罰金。
轉讓第二級毒品者，處6月以上5年以下有期徒刑，得併科新臺幣
70萬元以下罰金。
轉讓第三級毒品者，處3年以下有期徒刑，得併科新臺幣30萬元
以下罰金。
轉讓第四級毒品者，處1年以下有期徒刑，得併科新臺幣10萬元
以下罰金。
前四項之未遂犯罰之。
轉讓毒品達一定數量者，加重其刑至二分之一，其標準由行政院
定之。
毒品危害防制條例第18條
查獲之第一、二級毒品及專供製造或施用第一、二級毒品之器具
，不問屬於犯人與否，均沒收銷燬之；查獲之第三、四級毒品及
製造或施用毒品之器具，無正當理由而擅自持有者，均沒入銷燬
之。但合於醫藥、研究或訓練之用者，得不予銷燬。
前項合於醫藥、研究或訓練用毒品或器具之管理辦法，由法務部
會同行政院衛生署定之。
毒品危害防制條例第19條
犯第4條至第9條、第12條、第13條或第14條第1項、第2項之罪者
，其供犯罪所用或因犯罪所得之財物，均沒收之，如全部或一部
不能沒收時，追徵其價額或以其財產抵償之。
為保全前項價額之追徵或以財產抵償，得於必要範圍內扣押其財產。
犯第 4 條之罪所使用之水、陸、空交通工具沒收之。


司法院資訊處製作；財團法人民間司法改革基金會備份。
